臺灣桃園地方法院民事判決
110年度簡上字第307號
上  訴  人  賴佩淩  
被  上訴人  黃浚瑋  
上列當事人間侵權行為損害賠償事件，上訴人對於民國110年9月
30日本院中壢簡易庭110年度壢簡字第498號第一審判決提起上訴
，並為訴之追加，本院於民國111年8月11日言詞辯論終結，判決
如下：
    主      文
一、上訴及追加之訴均駁回。
二、第二審及追加之訴訴訟費用由上訴人負擔。
三、原判決主文第1項應更正為「被告應給付原告新臺幣77,276
    元，及自民國109年9月18日起至清償日止，按年息5%計算之
    利息」。
    事實及理由
壹、程序方面：
    按於簡易訴訟程序第二審為訴之變更或追加，非經他造同意
    ，不得為之，但請求之基礎事實同一者，不在此限，民事訴
    訟法第436條之1第3項準用同法第446條第1項及第255條第1
    項第2款甚明。經查，上訴人賴佩淩於上訴後追加請求醫療
    費用56,460元（簡上卷第67頁），經核均係基於其在原審主
    張被上訴人黃浚瑋於民國108年12月23日侵害其身體權之同
    一基礎事實，合於上開規定，應予准許。
 貳、實體方面：
一、賴佩淩起訴主張：黃浚瑋在桃園市○○區○○路0000號「甲」餐
    廳擔任副店長，於108年12月23日18時許，在上址店內，因
    受客人賴佩淩質疑點數扣款，竟基於傷害之犯意，以雙手推
    倒賴佩淩後，腳踹賴佩淩左側臀部，復徒手毆打賴佩淩胸部
    、上腹部，致賴佩淩受有下背及尾椎骨挫傷、嚴重背部挫傷
    、第四、五腰椎滑脫、壓迫神經、雙手挫傷、右前臂挫傷等
    傷害。黃浚瑋則因上開傷害行為，經本院以109年度壢簡字
    第1772號刑事簡易判決判處有期徒刑4月確定。賴佩淩因上
    開傷害支出醫療費用100,700元，並受有精神上之痛苦，故
    請求黃浚瑋賠償精神慰撫金60萬元，共計700,700元。為此
    ，爰依侵權行為損害賠償之法律關係提起本件訴訟等語。並
    於原審聲明：黃浚瑋應給付賴佩淩700,700元，及自起訴狀
    繕本送達翌日起至清償日止，按年息5%計算之利息。並願供
    擔保請准宣告假執行。
二、賴佩淩於二審追加：其傷勢不是3個月就會好，其於110年9
    月27日起至111年3月8日又支出醫療費用56,460元，此部分
    要追加請求等語。
三、黃浚瑋則以：賴佩淩請求金額過高，無法負擔等語置辯。並
    聲明：賴佩淩於原審之訴駁回。
四、原審為賴佩淩部分勝訴之判決，判命黃浚瑋應給付賴佩淩76
    ,581元（包含醫療費用26,581元及精神慰撫金5萬元），及
    自109年9月18起至清償日止，按年息5%計算之利息，並依職
    權宣告假執行。賴佩淩就其敗訴部分提起上訴，並聲明：原
    判決不利於賴佩淩部分廢棄。被上訴人應再給付680,579元
    （即原審敗訴金額624,119元＋追加56,460元）及自起訴狀繕
    本送達翌日起至清償日止，按年息5%計算之利息。黃浚瑋則
    聲明：上訴駁回。至原審判決黃浚瑋敗訴部分，未據其聲明
    不服，是此部分業已確定，不在本院審理範圍，合先說明。
五、本院之判斷：
  ㈠黃浚瑋應負侵權行為損害賠償責任。
    1.按因故意或過失不法侵害他人之權利者，負損害賠償責任
      ；不法侵害他人之身體或健康者，對於被害人因此喪失或
      減少勞動能力，或增加生活上之需要時，應負損害賠償責
      任；不法侵害他人之身體、健康、名譽、自由、信用、隱
      私、貞操、或不法侵害其他人格法益而情節重大者，被害
      人雖非財產上之損害，亦得請求賠償相當之金額，民法第
      184條第1項前段、第193條第1項及第195條第1項前段分別
      定有明文。
    2.賴佩淩主張黃浚瑋於上開時、地對其為傷害行為，並經本
      院以109年度壢簡字第1772號判決判處有期徒刑4月確定等
      情，有上開判決在卷可稽（原審卷第3至4頁），復經本院
      調取上開刑事案件卷宗查核無訛，且為黃浚瑋所不爭執，
      堪信為真實。故賴佩淩請求黃浚瑋負侵權行為損害賠償責
      任，自屬有據。
  ㈡賴佩淩得請求黃浚瑋賠償之金額若干：
    1.醫療費用：
      ⑴原審判命黃浚瑋應給付賴佩淩75,581元【包含醫療費用2
        6,581元（即附表一編號1至12、49至52，惟原審漏未加
        計49至52，詳後述）及精神慰撫金5萬元】，因黃浚瑋
        並未提起上訴，是此部分業已確定，不在本院審理範圍
        內，合先說明。
      ⑵本件傷害行為發生於108年12月23日，賴佩淩於當日前往
        新光醫療財團法人新光吳火獅紀念醫院（下稱吳火獅紀
        念醫院）就診，診斷證明書記載傷勢為「下背及尾椎骨
        挫傷、雙手挫傷、右前臂挫傷」（簡上卷第363頁）。
        嗣賴佩淩提出吳火獅紀念醫院於109年8月17日開立之診
        斷證明書記載傷勢為「嚴重背部挫傷、第四、五腰椎滑
        脫、壓迫神經」（簡上卷第365頁）。
      ⑶經本院函詢吳火獅紀念醫院：「病患賴佩淩依108年12月
        23日診斷證明書記載之傷勢，宜休養多久可以恢復？依
        109年8月17日診斷證明書記載之傷勢『第四、五腰椎滑
        脫、壓迫神經』，是否為108年12月23日所受傷勢造成？
        」（簡上卷第361頁）。經該醫院於111年5月27日函覆
        ：「病人賴佩淩女士於民國108年12月23日本院急診就
        診，主訴：被人推倒導致嚴重背痛，隨後一直在本院治
        療。當日腰椎X光片已發現第四、五腰椎滑脫，臨床檢
        查有神經受壓狀況，依據當時情況，難以判定滑脫是否
        該次外傷（民國108年12月23日）所引起。背傷加上有
        第四、五腰椎滑脫是較難處理的情況，常常需要整年的
        就醫及復健治療。」（簡上卷第373、375頁）。
      ⑷復參照賴佩淩健保個人就醫紀錄（附於個資卷），賴佩
        淩自108年1月起至本件傷害事件108年12月23日前，即
        陸續在吳火獅紀念醫院就診每月1至3次，則賴佩凌是否
        有舊疾導致「第四、五腰椎滑脫、壓迫神經」傷勢，已
        非無疑。賴佩淩亦自承其於本案發生前曾從家裡樓梯上
        滑倒膝蓋受傷有就診等語（簡上卷第386頁）。賴佩淩
        固稱其已自行扣除膝蓋受傷之醫療費用云云，然賴佩淩
        自稱因治療期間，聽從醫師建議服用止痛藥物導致自身
        出血，故多次就診血液腫瘤科、胃腸肝膽科、過敏風濕
        科治療等語，此症狀應受病人使用藥物劑量多寡、使用
        藥物期間長短、及病人個人年齡、體質等因素決定，難
        認與本件傷害行為有相當因果關係。此外，賴佩淩長期
        就診之吳火獅紀念醫院亦函覆難以判定第四、五腰椎滑
        脫是否108年12月23日外傷所引起（簡上卷第375頁），
        則縱認賴佩淩因第四、五腰椎滑脫、壓迫神經須長期就
        診，也無法認定與本件傷害行為有相當因果關係。
      ⑸故賴佩淩請求附表一編號13至48之醫療費用及附表二追
        加之醫療費用，均無理由。
    2.精神慰撫金：
      按慰撫金核給之標準固與財產上損害之計算不同，然非不
      可斟酌雙方身分、資力、職業、教育程度、經濟狀況與加
      害程度，及其他各種情形核定相當之數額。查賴佩淩為大
      學畢業，目前因傷無法工作、無收入，名下有2筆不動產
      ；黃浚瑋為高中畢業，現在工廠工作，月薪快00萬元，10
      8年所得約00萬元，名下無財產等情，為兩造所自陳（原
      審卷第278頁反面），並有稅務電子閘門財產所得調件明
      細表在卷可佐（原審個資卷）。審酌兩造上開身分地位、
      教育及智識程度、經濟能力、侵害行為及傷勢等一切情狀
      ，認賴佩淩得請求之精神慰撫金以5萬元為適當，逾此範
      圍，不應准許。
    3.小結：賴佩淩得請求黃浚瑋賠償之金額為醫療費用27,276
      元（即附表一編號1至12、49至52）及精神慰撫金5萬元，
      共計77,276元。原判決第4頁第8至11行論述賴佩凌請求11
      0年5月7日至110年7月30日間調閱診斷證明書4次支出695
      元為有理由，惟原審醫療費用漏未加計695元，此部分核
      屬民事訴訟法第232條誤寫、誤算之顯然錯誤，故醫療費
      用應更正為27,276元（26,581元＋695元），賴佩淩得請求
      黃浚瑋賠償之金額則應更正為77,276元（27,276元＋5萬元
      ）。爰由本院予以更正如主文第3項，附此敘明。
六、綜上所述，賴佩淩依侵權行為損害賠償之法律關係，請求黃
    浚瑋再給付680,579元（即原審敗訴金額624,119元＋追加56,
    460元）及自起訴狀繕本送達翌日起至清償日止，按年息5%
    計算之利息，為無理由，不應准許。原審駁回上訴人該部分
    之訴及假執行之聲請，並無不合。上訴意旨指摘原判決此部
    分不當，並為訴之追加，求予廢棄改判，為無理由，應駁回
    其上訴及追加之訴。
七、本件事證已臻明確，兩造其餘主張、陳述及所提證據，經審
    酌與本院前揭判斷不生影響，毋庸再予審酌，併此敘明。
八、據上論結，本件上訴及追加之訴均無理由，依民事訴訟法第
    436條之1第3項、第449條第1項、第78條，判決如主文。
中　　華　　民　　國　　111 　年　　8 　　月　　31　　日
                民事第三庭  審判長法　官　周玉羣 
                                  法　官　林靜梅
                                  法　官　吳佩玲
附表一（如附件，同原審卷第11至12頁反面附表）
附表二（如附件，同簡上卷第71至77頁附表）
正本係照原本作成。
本判決不得上訴。
中　　華　　民　　國　　111 　年　　8 　　月　　31　　日
                              書記官　龍明珠